臺灣板橋地方法院刑事判決　　　　　　　95年度訴字第2988號
公　訴　人　臺灣板橋地方法院檢察署檢察官
被　　　告　乙○○
　　　　　　　　　　（現另案於臺灣桃園女子監獄執行）
?????　丁○○
共???同
指定辯護人?本院公設辯護人?戊○○
上列被告等因違反毒品危害防制條例案件，經檢察官提起公訴（
95年度偵字第18414 號），本院判決如下：
    主  文
本件免訴。
    理  由
一、公訴意旨略以：被告乙○○、丁○○基於販賣第一級毒品海
    洛因之犯意聯絡，於民國九十五年一月二十四日午間，在友
    人甲○○位於臺北縣蘆洲市○○街六時一號二樓住處房間內
    ，共同以自備葡萄糖一包，稀釋並分裝渠等持有之塊狀海洛
    因三包，意圖販賣而持有之。迄同日下午二時許，為警在上
    址客廳內查獲甲○○及王宏一（其二人另經檢察官為不起訴
    處分），並自房間內扣得海洛因十九包（合計淨重九十七點
    八九公克）、藥缽一個、分裝工具一組、分裝袋一百七十五
    個、葡萄糖一包、手機十一支、ＳＩＭ卡六張等物，被告乙○○、丁○○則趁隙跳窗逃逸，嗣經臺灣板橋地方法院檢察
    署檢察官循線查獲，始知悉上情，因認被告二人均涉犯毒品
    危害防制條例第五條第一項之意圖販賣而持有第一級毒品罪
    嫌云云。
二、按認定犯罪事實，須依證據，所謂證據，係指合法之積極證
    據，且就犯罪事實能為具體之證明者而言；而認定不利於被
    告之事實，須依積極證據，苟積極證據不足為不利於被告事
    實之認定時，即應為有利於被告之認定，更不必有何有利之
    證據，此有最高法院三十年上字第八一六號判例意旨可資參
    照；如無相當之證據，或證據不足以證明被告犯罪，自不能
    以推測或擬制之方法，以為裁判之基礎，此亦有最高法院四
    十年台上字第八十六號判例意旨可供參照。再按案件曾經判
    決確者，應諭知免訴之判決，且得不經言詞辯論為之，刑事
    訴訟第三百零二條第一款、第三百零七條分別定有明文；又
    訴訟上所謂一事不再理之原則，關於實質上一罪或裁判上一
    罪，亦均有其適用，最高法院著有六十年臺非字第七十七號
    判例可資參照。末按既判力對於時間效力之範圍，應以最後
    審理事實法院之宣示判決日為判斷之標準，在未經上訴於第
    二審法院之判決，其既判力之時點，則應至第一審宣示判決
    之日（最高法院八十五年度臺非字第三二號判決意旨參考）
    。
三、公訴人認被告二人涉犯意圖販賣而持有第一級毒品罪嫌，無
    非以扣案之海洛因十九包合計淨重高達九十七點八九公克，
    且本為塊狀，經被告二人在甲○○上址房間內予以稀釋、分
    裝等情，為其論述之依據。訊據被告丁○○雖坦承持有扣案
    海洛因十九包（合計淨重九十七點八九公克）之情不諱，惟
    其與被告乙○○均堅詞否認有何販賣海洛因牟利之意圖，被
    告陳慧銀辯稱：扣案海洛因與伊無關云云；被告丁○○則辯
    稱：伊因為自己有施用海洛因之習慣，一次購買大量比較便
    宜，才會持有扣案之十九包海洛因等語。
四、經查：
  (一)扣案之十九包海洛因確係被告乙○○、丁○○一同攜至上址
    ，嗣其等於警方前來查緝時跳窗逃逸乙節，業據被告乙○○
    於偵查中供陳：「（那天為何要帶大量海洛因前去？）海洛
    因正好在身上，我們（指伊與丁○○）人在外面。」、「（
    你和丁○○帶去之大量海洛因，於何時、地，以何代價購得
    ？）前一天去社子跟小剛賒購大約八十萬元。」、「（為何
    要買如此大量，且為塊狀之海洛因？用途為何？）這樣買回
    來自己稀釋會比較便宜，我們要用來吸的。」、「（葡萄糖
    也是你和丁○○帶去的？）對。」、「（帶葡萄糖去做什麼
    ？）稀釋。」、「（你住處同在蘆洲，為何你們要挑甲○○
    住處來稀釋海洛因？）因為人正好在外面。」及「（甲○○
    知不知道你們帶這麼多海洛因去？）我不確定他知不知道這
    麼多，但他知道我們有帶海洛因。」等情明確（見九十五年
    度偵字第一八一四一號偵查卷第十三頁、第十四頁），被告
    丁○○亦於偵查中供陳：「（上開毒品何人所有？何用？）
    是我在查獲前二、三天在社子用一兩二十七萬元跟小剛拿的
    ，共拿三兩，整塊的，共三塊，包成三包，是純的，還沒有
    稀釋。」、「（何以持有大量之塊狀毒品前往甲○○住處？
    何用？）我都隨身攜帶。當時我就帶著那三塊，到甲○○那
    邊才分裝。…我聊完天就向丁（指甲○○）借房間弄毒品，
    當時丁有叫我請他，我不請他，我當時有跟甲○○說要跟他
    借房間，我跟他說我要用一下東西，…我在房間內分裝毒品
    ，我是隨便分，先將一塊海洛因分成等重十七包，第二塊還
    沒有分，我還有帶葡萄糖去。」等語綦詳（見同上偵查卷第
    五十九頁、第六十頁），再觀諸證人甲○○於偵查中所稱：
    扣案海洛因係綽號「仔仔」之被告乙○○攜至現場等情（見
    九十五年度偵字第二五二０號偵查卷第一五七頁、第三九八
    頁，九十五年度偵字第一八四一四號偵查卷第四十一頁、第
    四十二頁），足認扣案之海洛因十九包，乃被告乙○○、丁○○共同持有無訛。被告乙○○辯稱：這些海洛因與伊無關
    云云，要非可採。
  (二)然按所謂意圖販賣而持有毒品罪，係指行為人原無販賣營利
    之意圖，於購入或因其他原因取得毒品後，另行起意販賣營
    利者而言，與販賣毒品只須以營利為目的而購入或販出毒品
    即成立犯罪，二者固有不同，惟意圖販賣而持有毒品罪亦須
    以行為人取得毒品後，主觀上另萌販售牟利之意圖，始足當
    之，如欠缺此等營利之犯意，即難以意圖販賣而持有毒品罪
    相繩（最高法院九十五年度臺上字第三五七四號判決參考）
    。被告乙○○、丁○○持有扣案之十九包海洛因，乃一客觀
    事實，至於其等主觀上係出於何等故意而持有，可能原因甚
    多，且其等二人均有施用海洛因屢經查獲之前案紀錄，有臺
    灣高等法院被告前案紀錄表二份在卷可考，則被告二人為求
    降低成本，大量買進海洛因分裝後供自己施用，要非絕無可
    能，自不能僅以被告二人持有之海洛因數量頗鉅，且本係塊
    狀，其等二人復在甲○○住處加以稀釋、分裝之客觀情狀，
    即逕推論被告二人於取得毒品後，必定另萌販售牟利之意圖
    ，而將其他有利於被告二人之合理可能均予排除。檢察官復
    未提出其他證據可證被告二人有何販賣海洛因之意圖，依罪
    疑唯輕原則，應認被告二人辯稱：扣案海洛因係供自己施用
    乙節，尚堪採信。
  (三)再者，被告乙○○前於九十四年九月十二日因施用海洛因，
    經臺灣士林地方法院於九十五年五月三十日判決有期徒刑八
    月，被告丁○○則自九十四年九月十三日起至九十五年二月
    七日止，因連續施用海洛因，經同院於九十五年十月二十四
    日判決有期徒刑一年二月等情，有上開判決書電腦列印本及
    臺灣高等法院被告前案紀錄表各二份在卷可考，則被告二人
    於九十五年一月二十四日持有本案海洛因之低度行為，業已
    分別為其等施用海洛因確定判決之既判力效力所及。揆諸首
    揭說明，自均應諭知免訴之判決，且就被告丁○○部分，得
    不經言詞辯論為之。
五、至於證人甲○○於偵查中，雖已供陳：九十五年一月二十四
    日伊因為毒癮發作，打電話要綽號「仔仔」之被告乙○○拿
    海洛因過來，乙○○到場後，因為要向伊借房間分裝海洛因
    ，就送伊一包海洛因等情明確（見九十五年度偵字第二五二
    ０號偵查卷第一五七頁、第二七二頁、第三九八頁，九十五
    年度偵字第一八四一四號偵查卷第四十一頁、第四十二頁）
    ，可見被告乙○○不無觸犯轉讓第一級毒品罪嫌之虞。惟起
    訴書並未記載此部分犯罪事實，且轉讓第一級毒品罪與檢察
    官起訴之意圖販賣而持有第一級毒品罪間，犯意不同，構成
    要件迥異；證人甲○○於本院審理時復證稱：「…之後仔仔
    和另兩名男子就一起進入房間，他們在房間作什麼事情我不
    清楚，我和王宏一在客廳裡施打仔仔剛剛給我的那包海洛因
    ，…。」等情（見本院九十六年六月十二日審判筆錄第五頁
    ），足認被告乙○○所轉讓予甲○○之海洛因，與嗣後為警
    查扣之十九包海洛因並不相同，益見被告二人持有扣案十九
    包海洛因之低度行為，與被告乙○○轉讓海洛因與甲○○之
    犯行，並無實質上或裁判上一罪之關連性可言。則縱使被告
    乙○○另涉犯轉讓第一級毒品罪嫌，亦非本案起訴效力所及
    ，本院無從予以審究，此部分應由檢察官另行偵辦，附此敘
    明。
據上論斷，應依刑事訴訟法第三百零二條第一款、第三百零七條
，判決如主文。
本案由檢察官丙○○提起公訴，經檢察官溫祖德到庭執行職務。
中　　華　　民　　國　　96　　年　　6 　　月　　26　　日
                  刑事第十庭?審判長法?官  樊季康
                                    法?官  張筱琪
                                    法?官  劉元斐
上列正本證明與原本無異。
如不服本判決，應於判決送達後十日內向本院提出上訴狀 (應附
繕本) ，上訴於臺灣高等法院。
                                    書記官  郭玉芬
中　　華　　民　　國　　96　　年　　6 　　月　　26　　日
